臺灣橋頭地方法院刑事判決　
111年度訴字第115號
公  訴  人  臺灣橋頭地方檢察署檢察官
被      告  鍾瑞彩


指定辯護人  本院公設辯護人李佩娟
上列被告因違反槍砲彈藥刀械管制條例案件，經檢察官提起公訴
（110年度偵字第15929號，111年度偵字第1862號），本院判決
如下：
    主  文
丙○○非法持有非制式獵槍（犯罪事實一㈠），處有期徒刑壹年柒
月，併科罰金新臺幣貳萬伍仟元，罰金如易服勞役，以新臺幣壹
仟元折算壹日，緩刑肆年，並應接受法治教育課程壹場次，及向
檢察官指定政府機關、政府機構、行政法人、社區或其他符合公
益目的之機構或團體，提供捌拾小時之義務勞務。緩刑期間付保
護管束，扣案附表編號1所示之物沒收。又非法製造刀械（犯罪
事實一㈡），處有期徒刑貳月，併科罰金新臺幣壹萬元，有期徒
刑如易科罰金，罰金如易服勞役，均以新臺幣壹仟元折算壹日，
扣案附表編號6、11所示之物均沒收；又非法持有刀械（犯罪事
實一㈢），處有期徒刑貳月，如易科罰金，以新臺幣壹仟元折算
壹日，扣案附表編號7所示之物沒收。所犯得易科罰金部分（犯
罪事實一㈡㈢）應執行有期徒刑參月，如易科罰金，以新臺幣壹仟
元折算壹日。緩刑貳年。
    事  實
一、丙○○明知非制式獵槍、具殺傷力之制式及非制式子彈、武士
    刀俱係槍砲彈藥刀械管制條例所列管制物品，非經許可不得
    擅自持有或製造，分別實施下列行為：
  ㈠基於非法持有犯意，於民國105年間某日在其高雄市○○區○○路
    0巷0○0號住處（下稱系爭住處）取得其父過世遺留附表編號
    1自製霰彈槍1支、編號2至4具殺傷力之制式子彈8顆及非制
    式子彈3顆（下稱前開槍彈）而非法持有之（持有編號5所示
    無殺傷力制式子彈1顆部分不另為無罪諭知，詳後述）。
　㈡基於製造刀械犯意，於107年間以不詳方式購得附表編號6武
    士刀1把，再使用砂輪機及附表編號11工具打磨使其刀刃更
    為鋒利，以此方式加以製造並非法持有之。
　㈢又基於持有刀械犯意，於108年間某日在高雄市旗山區某夜市
    ，向不詳攤商購得附表編號7武士刀1把而非法持有之。嗣經
    警於110年11月24日8時許持本院搜索票至系爭住處搜索扣得
    附表所示物品而悉上情。
二、案經高雄市政府警察局刑事警察大隊（下稱高雄市刑大）報
    告臺灣橋頭地方檢察署檢察官偵查起訴。
    理  由
壹、證據能力部分
一、現行刑事訴訟法關於「鑑定」之規定，除選任自然人充當鑑
    定人外，另設有囑託機關鑑定制度。依同法第198條、第208
    條之規定，不論鑑定人或鑑定機關、團體，固均應由法院、
    審判長、受命法官或檢察官視具體個案之需要而為選任、囑
    託，並依第206條之規定，提出言詞或書面報告，始符合同
    法第159條第1項所定得作為證據之「法律有規定」之情形。
    否則所為之鑑定仍屬傳聞證據。然於司法警察機關調查中之
    案件，為因應實務上，或因量大、或有急迫之現實需求，併
    例行性當然有鑑定之必要者，例如毒品之種類與成分、尿液
    之毒品反應，或者槍彈有無殺傷力等鑑定，基於檢察一體原
    則，得由該管檢察長對於轄區內之案件，以事前概括選任鑑
    定人或囑託鑑定機關、團體之方式，俾便轄區內之司法警察
    官、司法警察對於調查中之此類案件，得即時送請先前已選
    任之鑑定人或囑託之鑑定機關、團體實施鑑定，以求時效。
    此種由檢察機關概括選任鑑定人或概括囑託鑑定機關、團體
    ，再轉知司法警察官、司法警察於調查犯罪時參考辦理之作
    為，法無明文禁止，係為因應現行刑事訴訟法增訂傳聞法則
    及其例外規定之實務運作而為。故警察機關經檢察長之概括
    授權，於獲案時將槍彈送權責機關鑑定，視同檢察官之送請
    鑑定，而具證據能力（最高法院96年度台上字第2860、5298
    號判決意旨參照）。查扣案前開槍彈（附表編號1至4）、刀
    械（編號6、7）由查獲機關即高雄市刑大及本院依職權送請
    內政部警政署刑事警察局（鑑定槍彈有無殺傷力）、高雄市
    政府警察局（鑑驗是否為公告查禁管制刀械），經該等機關
    出具110年12月2日高市警保字第11037040400號函（下稱前
    開函文，警二卷第27至28頁）、111年1月3日刑鑑字第11080
    41039號（下稱前開鑑定書，偵二卷第27至34頁）及同年5月
    3日刑鑑字第1110046798號函（下稱前開鑑定函，訴卷第81
    頁）為證，是此等證據方法各係受託機關依檢察官概括授權
    及接受本院囑託所出具書面鑑定意見，揆諸前揭說明，自屬
    傳聞法則例外而得作為本案證據。
二、被告以外之人於審判外之陳述，雖不符前4條之規定，而經
    當事人於審判程序同意作為證據，法院審酌該言詞陳述或書
    面陳述作成時之情況，認為適當者，亦得為證據，刑事訴訟
    法第159條之5第1項定有明文。準此，本判決所引用其餘各
    項審判外言詞或書面陳述性質上雖屬傳聞證據，然業經檢察
    官、被告及辯護人於審判程序同意作為證據（訴卷第118頁
    ），復依法踐行調查證據程序乃認作為證據要屬適當，均得
    採為認定事實之依據。
貳、有罪部分
一、認定事實所憑之證據及理由：
  ㈠前揭犯罪事實，業據被告偵審坦承在卷，並有本院110年度聲
    搜字第662號搜索票（警一卷第5頁）、現場照片（警一卷第
    15頁）及前開槍彈、武士刀等扣案為證；又前開槍彈送鑑認
    均具殺傷力（其中編號1所示自製霰彈槍總長約103公分，符
    合槍砲彈藥刀械許可及管理辦法第2條第3款規定之獵槍定義
    ）、武士刀（編號6、7）則認皆屬管制刀械等情，亦有前開
    函文、鑑定書及鑑定函在卷可稽，足徵上開任意性自白核與
    事實相符。
　㈡又所謂製造行為，除初製者外，尚包括改造在內，亦不論外
    觀情況或實質內容（兼及增加效用或增強功能）之改變，祇
    要將原物施加人工，變易其結構，縱僅變動其使用方式，仍
    然該當。查附表編號6武士刀購入時原不甚鋒利一情，業據
    被告自承在卷（訴卷第55頁），而經被告以砂輪機及銼刀磨
    製成為槍砲彈藥刀械管制條例所管制具殺傷力之刀械一節，
    有如前述，依上開說明，被告就犯罪事實一㈡所為自屬製造
    行為無訛。
　㈢綜上所述，本件事證明確，被告上開犯行均堪認定，應依法
    論科。
二、論罪科刑：
  ㈠論罪部分：
  1.核被告就犯罪事實一㈠係犯槍砲彈藥刀械管制條例第8條第4
    項非法持有非制式獵槍罪、同條例第12條第4項非法持有子
    彈罪。又被告於上開期間持有前開槍彈，為不可割裂之一繼
    續犯罪行為，且犯罪行為均在繼續中，為繼續犯，應論以一
    罪（其自105年間某日持有上開非制式獵槍並於同條例第8條
    修正生效後為警查獲，應逕適用修正後規定而不生新舊法比
    較問題）。再其以一繼續行為同時持有前開槍彈而觸犯數罪
    名，為想像競合犯，應依刑法第55條規定從一重論以非法持
    有非制式獵槍罪。
  2.被告就犯罪事實一㈡㈢各係犯槍砲彈藥刀械管制條例第14條第
    1項非法製造刀械罪及同條第3項非法持有刀械罪。被告未經
    許可製造附表編號6武士刀後進而持有之低度行為，應為製
    造之高度行為吸收，不另論罪。又被告於上開期間持有附表
    編號7武士刀係不可割裂之繼續行為，應依繼續犯論以一罪
    。
  3.先後持有而僅同時地被查獲者，雖亦併有同時持有之情形（
    即二持有行為重疊部分），仍應視其持有之初之犯意如何，
    憑以判斷其先後所犯持有行為，究屬數罪併罰，抑或應論以
    裁判上或實質上一罪（最高法院110年度台上字第357號判決
    意旨參照）。扣案附表編號1、6、7之槍枝、刀械固為警同
    時查扣在案，然觀之被告早於105年間即非法持有前開槍彈
    ，且於該行為繼續超過2年後之107、108年間，始因萌生砍
    樹、收藏念頭而分別製造編號6武士刀、購入編號7武士刀而
    持有（訴卷第55頁），三者顯各係出於不同意思活動，依上
    開說明，被告所犯3罪自應分論併罰。
  ㈡刑之減輕事由：
  1.自首減輕（犯罪事實一㈡部分）
　　刑法第62條所謂自首，係以對於未發覺之罪，向該管公務員
    自承犯罪而受裁判為要件，至其方式不限於自行投案，亦不
    以使用自首字樣為必要。本件員警固於110年11月24日8時許
    在系爭住處被告房間搜索扣得附表編號6武士刀，客觀上可
    合理懷疑其涉犯非法持有刀械罪嫌，然細觀被告於員警詢問
    如何取得該刀當下即自承為其自行製作（警一卷第3頁），
    並有職務報告暨本院公務電話紀錄為憑（訴卷第109、111頁
    ），可知員警實係因被告主動坦認始知悉其另涉製造刀械犯
    行，此舉仍與自首要件相符（但非自動提出而不構成報繳）
    ，故此部分應依刑法第62條前段規定減輕其刑。 
  2.依刑法第59條酌減其刑（犯罪事實一㈠部分）
　　又辯護人針對被告持有槍彈部分請求依刑法第59條酌減其刑
    （訴卷第117、123頁）。考量持有槍枝雖屬重罪，然犯罪原
    因動機不一，情節未必盡同，危害社會程度亦非全然一致，
    但此罪法定本刑卻為「處3年以上10年以下有期徒刑，併科
    新臺幣700萬元以下罰金」，相較其他犯罪而言實屬甚重，
    故宜考量行為人客觀犯行與主觀惡性，審酌是否猶可憫恕，
    以資決定應否適用刑法第59條酌減其刑，期使個案裁判量刑
    能符合比例原則，避免失之過苛。本院參酌被告係因其父過
    世而取得遺物即附表編號1槍枝，並非主動購入，其間僅嘗
    試打獵且無從證明曾用以實施其他犯罪，對他人及社會侵害
    程度非鉅，堪認犯罪情節尚屬輕微，倘就適用上揭法定最輕
    本刑（有期徒刑3年）猶嫌過重，客觀上應認可堪憫恕而依
    刑法第59條減輕其刑為當。
  ㈢科刑部分：
    審酌被告非法持有前開槍彈、刀械數量雖非甚鉅，仍對社會
    治安造成潛在危險，然考量犯後坦承犯行，兼衡自承國中畢
    業、目前從事養蜂及務農工作、與父母同住及需扶養2名未
    成年子女（訴卷第122頁）等一切情狀，分別量處如主文所
    示之刑，併諭知易服勞役（犯罪事實一㈠㈡）及易科罰金（犯
    罪事實一㈡㈢）之折算標準，以資懲儆。另審酌犯罪事實一㈡㈢
    所示犯行（均得易科罰金）罪質相似、時空尚屬密接、對社
    會危害程度及應罰適當性非重，依限制加重原則定其如主文
    所示應執行刑併諭知易科罰金折算標準。
　㈣緩刑部分：
　　被告前雖受有期徒刑以上刑之宣告，惟其於前開刑之宣告執
    行完畢後，5年以內未曾因故意犯罪而受有期徒刑以上刑之
    宣告，有臺灣高等法院被告前案紀錄表可憑（訴卷第125至1
    31頁），其因一時失慮致罹刑典，然偵審均坦承犯行，可見
    確有改過誠意，信經此刑之宣告應知警惕而無再犯之虞，本
    院認實無逕對被告施以短期自由刑之必要，因認前開所宣告
    之刑均以暫不執行為當，遂各就非法持有非制式獵槍罪（犯
    罪事實一㈠）諭知緩刑4年、及前開得易科罰金（犯罪事實一
    ㈡㈢）所定應執行刑諭知緩刑2年，以啟自新。又為使被告記
    取教訓並於緩刑期間保持良好品行以避免再犯，且考量被告
    上開持有槍彈犯行對於社會法秩序破壞非輕，尚有賦予一定
    負擔之必要，乃就前開諭知緩刑4年部分另依刑法第74條第2
    項第8款命於緩刑期間內接受法治教育課程1場次，及依同條
    項第5款命應向檢察官指定政府機關、政府機構、行政法人
    、社區或其他符合公益目的之機構或團體提供80小時義務勞
    務；另併依同法第93條第1項第2款諭知緩刑期間付保護管束
    ，以維法治。倘被告未遵循本院諭知緩刑期間所附條件而情
    節重大者，檢察官得依刑事訴訟法第476條、刑法第75條之1
    第1項第4款規定聲請撤銷本案緩刑宣告，附此陳明。
三、沒收部分：
  ㈠扣案附表編號1霰彈槍（具殺傷力）及編號6、7武士刀（屬管
    制刀械）均屬違禁物，應依刑法第38條第1項規定宣告沒收
    ；另被告使用扣案附表編號11銼刀1把作為製造編號6武士刀
    之工具乙節，業據被告供述在案（訴卷第55頁），是該銼刀
    為其犯製造刀械罪所用之物，應依刑法第38條第2項規定沒
    收。而子彈一經試射，其彈藥部分已因擊發而燃燒殆盡，其
    餘部分亦裂解為彈頭及彈殼，已不具子彈之外型及功能，客
    觀上亦無殺傷力，從而編號2至4之子彈11顆因送驗後均業經
    試射擊發而非屬違禁物，所遺留彈殼現時亦非被告所有（或
    支配管領）之物（最高法院87年度台上字第178號判決採同
    一見解），依法自不予宣告沒收。至供被告製作編號6武士
    刀之砂輪機1台既未扣案，且不知其型號等具體資訊，衡酌
    案發至今已逾3年餘，該物應已不復存在，縱仍存在，其殘
    餘價值理當不高，逕予宣告沒收或追徵對被告上開不法行為
    評價或刑罰預防、矯治目的助益甚微，應認顯然欠缺刑法上
    重要性，為免將來執行困難及過度耗費公益資源，爰依刑法
    第38條之2第2項規定不予宣告沒收，附此敘明。
  ㈡此外，扣案附表編號8、9並非槍砲主要組成零件，有內政部1
    11年3月28日內授警字第1110871191號函可考(訴卷第35至36
    頁)，而編號10、12至15雖係被告所有但無從證明與本案犯
    行有關，均不予諭知沒收。
參、不另為無罪部分　
一、公訴意旨另以被告除非法持有前開槍彈（犯罪事實一㈠）有
    罪部分外，猶非法持有附表編號5子彈1顆，因認此部分同涉
    犯槍砲彈藥刀械管制條例第12條第4項非法持有子彈罪嫌云
    云。
二、犯罪事實應依證據認定之，無證據不得推定其犯罪事實。又
    不能證明被告犯罪者，應諭知無罪之判決，刑事訴訟法第15
    4條第2項、第301條第1項分別定有明文。所謂證據，係指足
    以認定被告確有犯罪行為之積極證據而言，該項證據自須適
    合於被告犯罪事實之認定，始得採為斷罪資料。苟積極證據
    不足為不利於被告事實之認定時，即應為有利於被告之認定
    ，更不必有何有利之證據，最高法院29年上字第3105號、30
    年上字第816號分別著有判例。
三、槍砲彈藥刀械管制條例所稱彈藥，依該條例第4條第1項第2
    款規定，係指同條項第1款各式槍砲所使用之砲彈、子彈及
    其他具有殺傷力或破壞性之各類炸彈、爆裂物而言。故就其
    立法意旨言，若「子彈」未具殺傷力或破壞性者，即不屬該
    條例所列管之子彈甚明，從而該不具殺傷力或破壞性之「子
    彈」，即難認係違禁物（最高法院94年度台上字第5716號判
    決意旨參照）。本件除附表編號2至4子彈11顆外，編號5子
    彈1顆於審理中經函請鑑定認無殺傷力，有前開鑑定函（訴
    卷第81頁）為證，又此部分既經檢察官認與前揭持有子彈有
    罪部分具實質上一罪關係併予起訴，遂不另為無罪諭知。
據上論斷，應依刑事訴訟法第299條第1項，判決如主文。
本案經檢察官甲○○提起公訴，檢察官乙○○到庭執行職務。
中　　華　　民　　國　　111 　年　　7 　　月　　21　　日
                  刑事第六庭    審判長法  官  陳明呈
　　　　　　　　　
                                      法  官  方佳蓮
　　　　　　　　　　　　　　　　　　　
                                      法  官  陳奕帆

以上正本證明與原本無異。
如不服本判決應於收受送達後20日內向本院提出上訴書狀，並應
敘述具體理由；如未敘述上訴理由者，應於上訴期間屆滿後20日
內向本院補提理由書（均須按他造當事人之人數附繕本）「切勿
逕送上級法院」。
中　　華　　民　　國　　111 　年　　7 　　月　　25　　日
　　　　　　　　　　　　　　　　　    書記官  陳又甄
附錄本案論罪科刑法條：
槍砲彈藥刀械管制條例第8條
未經許可，製造、販賣或運輸制式或非制式鋼筆槍、瓦斯槍、麻
醉槍、獵槍、空氣槍或第4條第1項第1款所定其他可發射金屬或
子彈具有殺傷力之各式槍砲者，處無期徒刑或5年以上有期徒刑
，併科新臺幣1千萬元以下罰金。
未經許可，轉讓、出租或出借前項所列槍砲者，處5年以上有期
徒刑，併科新臺幣1千萬元以下罰金。
意圖供自己或他人犯罪之用，而犯前二項之罪者，處無期徒刑或
7年以上有期徒刑，併科新臺幣1千萬元以下罰金。
未經許可，持有、寄藏或意圖販賣而陳列第1項所列槍砲者，處3
年以上10年以下有期徒刑，併科新臺幣7百萬元以下罰金。
第1項至第3項之未遂犯罰之。
犯第1項、第2項或第4項有關空氣槍之罪，其情節輕微者，得減
輕其刑。
槍砲彈藥刀械管制條例第12條
未經許可，製造、販賣或運輸子彈者，處1年以上7年以下有期徒
刑，併科新臺幣5百萬元以下罰金。
未經許可，轉讓、出租或出借子彈者，處6月以上5年以下有期徒
刑，併科新臺幣3百萬元以下罰金。
意圖供自己或他人犯罪之用，而犯前2項之罪者，處3年以上10年
以下有期徒刑，併科新臺幣7百萬元以下罰金。
未經許可，持有、寄藏或意圖販賣而陳列子彈者，處5年以下有
期徒刑，併科新臺幣3百萬元以下罰金。
第1項至第3項之未遂犯罰之。
槍砲彈藥刀械管制條例第14條
未經許可，製造、販賣或運輸刀械者，處3年以下有期徒刑，併
科新臺幣1百萬元以下罰金。
意圖供自己或他人犯罪之用，而犯前項之罪者，處6月以上5年以
下有期徒刑，併科新臺幣3百萬元以下罰金。
未經許可，持有或意圖販賣而陳列刀械者，處1年以下有期徒刑
、拘役或新臺幣50萬元以下罰金。
第1項及第2項之未遂犯罰之。

附表：
執行時間：110年11月24日8時0分至8時30分 執行處所：高雄市○○區○○路0巷0○0號 受執行人：丙○○（本院110年度聲搜字第662號搜索票，警一卷第5頁）   編號 扣案物品及數量 沒收與否之說明 1 霰彈槍1枝（槍枝管制編號0000000000）  認係其他可發射金屬或子彈之自製槍枝，經鑑定具殺傷力（前開鑑定書鑑定結果一【偵二卷第27頁】）且係本案查獲之違禁物，應依刑法第38條第1項規定沒收。 2 制式子彈7顆 均係口徑12GAUGE制式散彈，經全部試射，均可擊發具殺傷力（前開鑑定書鑑定結果三㈠【偵二卷第27頁】及前開鑑定函說明二㈠【訴卷第81頁】），然俱因實施試射裂解而喪失子彈功能，已非屬違禁物，不予沒收。 3 制式子彈1顆 係口徑12GAUGE制式散彈，彈底發現有撞擊痕，經試射可擊發具殺傷力（前開鑑定書鑑定結果三㈡【偵二卷第27頁】），然因實施試射裂解而喪失子彈功能，已非屬違禁物，不予沒收。 4 非制式子彈3顆 均係非制式散彈，由制式散彈換裝金屬彈丸而成，經全部試射，均可擊發具殺傷力（前開鑑定書鑑定結果三㈢【偵二卷第27頁】及前開鑑定函說明二㈢【訴卷第81頁】），然俱因實施試射裂解而喪失子彈功能，已非屬違禁物，不予沒收。 5 制式子彈1顆 係口徑12GAUGE制式散彈，彈底發現有撞擊痕，經試射無法擊發，認不具殺傷力（前開鑑定函說明二㈡【訴卷第81頁】），自非屬違禁物，不予沒收。 6 武士刀1把（刀械編號00000000000-000） 全長約58公分、刀柄長約20.5公分、刀刃長約37.5公分、單面開鋒，認屬管制刀械而係本案查獲之違禁物（前開函文說明二㈡【警二卷第27至28頁】），應依刑法第38條第1項規定沒收。 7 武士刀1把（刀械編號00000000000-000） 全長約87公分、刀柄長約22.5公分、刀刃長約64.5公分、單面開鋒，認屬管制刀械而係本案查獲之違禁物（前開函文說明二㈠【警二卷第27至28頁】），應依刑法第38條第1項規定沒收。 8 槍管1枝 非槍砲主要組成零件（內政部111年3月28日內授警字第1110871191號函【訴卷第35至36頁】）且與本案無關，不予沒收。 9 木製槍托1個 同上 10 鐵錘1枝 非違禁物且與本案無關，不予沒收。 11 扁形銼刀1把 供被告製造刀械犯行（犯罪事實一㈡）所用之物，應依刑法第38條第2項規定沒收。 12 三角銼刀1把 非違禁物且與本案無關，不予沒收。 13 鉗子1把 同上。 14 螺絲起子4支 同上。 15 銀色鐵管1組 同上。 

卷宗標目對照表
一、高市警刑大偵1字第11073194800號卷，稱警一卷； 二、高市警刑大偵1字第11170107700號卷，稱警二卷； 三、橋頭地檢署110年度偵字第偵一卷號卷，稱偵一卷； 四、橋頭地檢署111年度偵字第1862號卷，稱偵二卷；　　　　 五、本院111年度訴字第115號卷，稱訴卷。